Inventaris van het digitaal duplicaat van de archieven van het Hof van Civiele en Criminele Justitie en Gerechtshof in Suriname, 1828-1849
Nationaal Archief, Den Haag
Digitaal Duplicaat: Suriname na 1828: Gerechtshof
Gerechtshof Suriname [digitaal duplicaat]
1828-1849
DD135
12 inventarisnummer(s);
Normale geschreven en gedrukte documenten.
Nationaal Archief
Hof van Civiele en Criminele Justitie in Suriname, (1828-1832) Gerechtshof in Suriname, (1833-1849)
Het Hof van Civiele en Criminele Justitie en later het Gerechtshof van de kolonie Suriname was verantwoordelijk voor de rechtspleging. Het Hof sprak recht in alle burgerlijke zaken en in alle strafzaken. Tevens diende het als appèlrechter. Behalve enige notulen en processtukken voor de periode 1828-1849, omvat het archief enkele losse stukken (vooral over plantages en de slaven).
Archiefvorming
Geschiedenis van de archiefvormer
1. Het Hof van Civiele en Criminele Justitie
Bij artikel 40 van het 'Reglement op het beleid der regering van de Nederlandse West-Indische bezittingen', vastgesteld 21 juli 1828 en 1 augustus 1828 in werking getreden, was bepaald dat de rechtspleging in Suriname zou worden uitgeoefend door een Hof van Civiele en Criminele Justitie. In elk van de andere koloniën bestond een Raad van Civiele en Criminele Justitie. Een 'Instructie voor het Hof van Civiele en Crimineele justitie te Suriname', is vastgesteld door de commissaris-generaal voor de West-Indische bezittingen bij diens besluit van 31 juli 1828, nummer 309. De instructie voor de griffier van het Hof van de kolonie Suriname is vastgesteld door de gouverneur-generaal van de West-Indische bezittingen bij besluit van 20 december 1828.
2. Het Publiek Ministerie
Het Publiek Ministerie werd volgens artikel 41 in Suriname uitgeoefend door de procureur-generaal, die ook het oppertoezicht had over de ambtenaren bij de rechtscolleges in de overige West-Indische koloniën. Een instructie voor de procureur-generaal van de West-Indische bezittingen werd door de commissaris-generaal vastgesteld bij besluit van 24 juli 1828, nummer 246.
3. Het Gerechtshof van de kolonie Suriname
Bij de inwerkingtreding op 1 januari 1833 van het 'Reglement op het beleid der Regering in de kolonie Suriname', vastgesteld bij Koninklijk Besluit van 9 augustus 1832, nummer 89, was blijkens artikel 23 het gemelde Hof vervangen door het Gerechtshof van de kolonie Suriname. De instructie voor dit Gerechtshof en de instructie voor de procureur-generaal van de kolonie Suriname zijn beide vastgesteld bij Koninklijk Besluit van 26 februari 1833, nummer 104. Bij Koninklijk Besluit van 19 november 1836, nummer 35 is ingesteld de functie van substituut van de procureur-generaal in Suriname en als zodanig iemand benoemd. Een instructie voor het Publiek Ministerie in de Nederlandse West-Indische bezittingen werd vastgesteld bij Koninklijk Besluit van 8 oktober 1835, nummer 3.
Geschiedenis van het archiefbeheer
De verwerving van het archief
De rechtstitel is (nog) onbekend
Aanwijzingen voor de gebruiker
Openbaarheidsbeperkingen
Volledig openbaar.
Materiële beperkingen
Het archief kent geen beperkingen voor het raadplegen van stukken als gevolg van slechte materiële staat.
Aanvraaginstructie
Openbare archiefstukken kunnen online worden aangevraagd en gereserveerd. U kunt dit ook via de terminals in de studiezaal van het Nationaal Archief doen. Om te kunnen reserveren dient u de volgende stappen te volgen:
Creëer een account of log in.
Selecteer in de archiefinventaris een archiefstuk.
Klik op ‘Reserveer’ en kies een tijdstip van inzage.
Verwant materiaal
Beschikbaarheid van kopieën
Inventarisnummers van dit archief zijn in kopievorm beschikbaar
Verwante archieven
Voor het archief van de voorlopers van het Hof: 'De Raad van Justitie in Suriname' (1669-1680), en 'Het hof van Civiele Justitie in Suriname' (1689-1828), zie toegangsnr. 1.05.10.04. Voor overige archieven betreffende de Nederlandse west-Indische bezittingen, in het bijzonder Suriname, zie nrs. 1.05.08.01 tm. 1.05.08.03; verder 1.05.10.01 tm. 1.05.10.10; en nrs. 1.05.11.01 en 1.05.11.02 en 1.05.11.04 tm. 1.05.11.19.
Beschrijving van de series en bestanddelen
- Notulen van vergaderingen van het Hof van Civiele en Criminele Justitie en (sedert 1 januari 1833) het Gerechtshof. 1832 februari 11; 1833 april 2, mei 7, juni 4, september 3 en 9, december 24; 1834 februari 4; 1835 maart 3. Concepten., 1832-1835; 1; 1 omslag
  Dit inventarisnummer is alleen als kopie te raadplegen.
- Verbaal van het Hof van Civiele en Criminele Justitie. Met bijlagen., 1830; 2; 1 band
  Met inhoudstafel.
- Interrogatoiren van het Hof van Civiele en Criminele Justitie., 1828 aug. - 1831 dec.; 3
- Processtukken. Nà 1828 (merendeels tweede kwart 19e eeuw), 4; 1 pak
  Sommige dossiers separaat op de rug genummerd: 138, 142, 144, 146, 150, 151, 156, 163.
- Extract-resolutie van de gouverneur-generaal betreffende het bedrag aan schrijflonen, schrijfbehoeften, enzovoort toegestaan voor 1831 aan de griffier van het Hof van Civiele en Criminele Justitie; met bijlage., 5; 1 omslag
  Geadresseerd aan bovengenoemde griffier.
- Stukken betreffende klachten over John Bent in verband met het overlijden van slaven op een plantage in het Opper-district Nickerie., 1834-1835; 6; 1 dossier
- Extract-resolutie van de gouverneur-generaal betreffende een rekest van F. Hoard over zijn uitvinding om kanalen te graven en schoon te maken, gewaarmerkt., 1837; 7; 1 stuk
- Vonnis van het Gerechtshof in Suriname omtrent de vrijlating van het slavenmeisje Winstina, afschrift., 1840; 8; 1 stuk
- Stukken betreffende het geschil tussen H. Heylidy en W.H. Lans over vereffening van proceskosten in de zaak van Leentje van Vogt., 1841; 9; 1 dossier
- Geheime gouvernementsorder betreffende het uitrusten en zenden van een militaire patrouille naar het kamp De Krabbeholle, voor het vangen van weggelopen slaven., 1844 nov. 27; 10; 1 stuk
  Geadresseerd: 'aan den Procureur-Generaal'.
- Stukken betreffende de moord gepleegd op de slavin Coba van de plantage Liverpool., 1848-1849; 11; 1 dossier
- Journaal van ontvangsten en uitgaven betreffende plantagezaken., 1846 mrt. - aug.; 12; 1 deel
  Met deze aantekening: 'Exhibitum den 12 January 1847; de Griffier van het Geregtshof der kolonie Suriname, (get.) A. van Meerten'.